【裁判字號】    96,交聲,1688
【裁判日期】    970507
【裁判案由】    交管條例聲異
【裁判全文】
臺灣板橋地方法院交通事件裁定        96年度交聲字第1688號
原處分機關  交通部公路總局臺北區監理所
異  議  人
即受處分人  甲○○
上列受處分人因違反道路交通管理處罰條例事件，對於交通部公
路總局臺北區監理所中華民國96年9月6日所為北監營裁字第裁40
-1AB521675號裁決處分，聲明異議，本院裁定如下：
    主    文
異議駁回。
    理    由
一、原處分意旨略以：受處分人即異議人甲○○所有之車牌號碼
    GHV –185 號重型機車，於民國96年3 月22日14時26分許，
    在臺北市○○○路○ 段處違規停車，經臺北市停車管理處舉
    發有「於身心障礙專用停車位違規停車」之違規情事，乃依
    道路交通管理處罰條例第56條第1 項第10款，處罰鍰新臺幣
    （下同）1200元。
二、異議人異議意旨略以：異議人於96年3 月22日下午載媽媽到
    南京東路4段126號找工作，車多無停車位，媽媽跟異議人說
    她是視障人士應該可以停在障礙車位，沒想到沒證明也是不
    可以停的，媽媽前年才視障，我們什麼都不懂，想請求這次
    能否減免，我們會快去辦證件，為此聲明異議，請求撤銷原
    處分云云。
三、按處理違反道路交通管理事件，有關文書送達之程序，依行
    政程序法之規定，違反道路交通管理事件統一裁罰基準及處
    理細則第5 條定有明文。行政程序法就送達部分規定為「送
    達，於應受送達人之住居所、事務所或營業所為之」、「於
    應送達處所不獲會晤應受送達人時，得將文書付與有辨別事
    理能力之同居人、受僱人或應送達處所之接收郵件人員」、
    「送達，不能依前二條規定為之者，得將文書寄存送達地之
    地方自治或警察機關，並作送達通知書兩份，一份黏貼於應
    受送達人住居所、事務所、營業所或其就業處所門首，另一
    份交由鄰居轉交或置於該送達處所信箱或其他適當位置，以
    為送達。前項情形，由郵政機關為送達者，得將文書寄存於
    送達地之郵政機關。寄存機關自收受寄存文書之日起，應保
    存三個月。」行政程序法第72條第1項前段、第73第1項、第
    74條分別定有明文。再按民事訴訟文書之寄存送達，依92年
    2月7日修正公布、同年9月1日施行之民事訴訟法第138條第2
    項規定，自寄存之日起，經10日發生效力，此因應受送達人
    未必能即時領取訴訟文書而知悉其內容，故特設此規定以保
    障其權益。行政程序法雖未如前述民事訴訟法增設第138 條
    第2 項規定，但基於保障應受送達人權益之同一理由，解釋
    上應認為有上開規定之類推適用。再期間以日、星期、月或
    年計算者，其始日不計算在內。但法律規定即日起算者，不
    在此限。期間之末日為星期日、國定假日或其他休息日者，
    以該日之次日為期間之末日；期間之末日為星期六者，以其
    次星期一上午為期間末日。行政程序法第48條第2 項、同條
    第4項亦有明定。按受處分人，不服第8條主管機關所為之處
    罰，得於接到裁決書之翌日起20日內，向管轄地方法院聲明
    異議。道路交通管理處罰條例第87條第1 項定有明文，另道
    路交通案件處理辦法第12條規定交通案件聲明異議之在途期
    間扣除，依下列規定辦理：（二）當事人非居住於處罰機關
    所在之鄉、鎮、市（包括縣轄市、省轄市及院轄市），但居
    住於受理聲明異議案件法院之管轄區域者，依本標準第二條
    第一款中之「地方法院在途期間」欄所載日數，扣除在途期
    間。當事人居住於台北縣樹林市者，其在途期間為2 日。法
    院訴訟當事人在途期間標準第4條第1項第1款第2目、同法第
    2 條第1項第1款規定參照。
(一)、經查，原處分機關前述裁決書，於96年9 月12日以郵政送達
    之方式寄至異議人位在臺北縣樹林市○○街31巷7 號4 樓住
    所，因郵政機關送達人員不獲會晤應受送達人即異議人，亦
    無法將文書付與有辨別事理能力之同居人、受僱人或應送達
    處所之接收郵件人員，乃於同日寄存在樹林育英街郵局，並
    作送達通知書2 份，1 份黏貼於應受送達人住居所門首，另
    1 份置於該受送達處所信箱或其他適當位置，以為送達等情
    ，有原處分機關送達證書影本1 紙在卷可稽，上開送達方式
    ，核與行政程序法第72、73、74條規定之寄存送達程序相符
    ，且核諸異議人提出異議狀上所載地址，復為上址無誤，是
    原處分機關向該址送達，即屬已合法寄存送達且於96年9 月
    22日生送達效力，據此，異議人本件聲明異議期間應自96年
    9 月22日翌日起算20日並加上在途期間2 日共22日後屆期，
    惟因其此異議期間之末日適為96年10月14日星期日，故應以
    次星期一即96年10月15日為期間之末日。
(二)、又異議人業於96年9 月13日提出申訴，有陳述書1 份附卷可
    稽，是異議人既係於原裁決處分後提出申訴，且究其申訴內
    容已具體表明對原處分異議之情，該申訴性質上即應視為聲
    明異議，其後異議人雖復於96年10月17日再次提出聲明異議
    狀，然對前已於96年9 月13日所提出之聲明異議效力並無影
    響，應認異議人已於法定期限內聲明異議，則本件異議人之
    聲明異議尚未逾越異議期間，先此敘明。
三、惟按在設有殘障者專用停車標誌處所，非殘障用車不得停放
    ，道路交通安全規則第112 條第1 項第5 款定有明文；次按
    汽車駕駛人於身心障礙專用停車位違規停車者，處600 元以
    上1,200 元以下罰鍰，道路交通管理處罰條例第56條第1項
    第10款定有明文。又使用身心障礙者專用停車位者，除掛有
    專用牌照之車輛外，應將專用停車位識別證置於汽車擋風玻
    璃明顯處或黏貼於機車車首，以供查核檢驗；違規佔用路邊
    停車場專用停車位者，由交通勤務警察、依法令執行交通稽
    查任務人員或交通助理人員依道路交通管理處罰條例第56
    條規定辦理，為身心障礙者專用停車位設置管理辦法第9 條
    、第14條第1 項亦定有明文。經查：
(一)、異議人甲○○於上揭時、地，將其所有之車號GHV －185 號
    重型機車，停放於臺北市○○○路○ 段處之身心障礙專用停
    車位之事實，業據異議人於聲明異議狀上記載明確，且有交
    通部公路總局臺北區監理所北監營裁字第裁40－1AB521 675
    號違反道路交通管理事件裁決書各1 紙存卷可稽，復經臺北
    市停車管理處查證無誤，有該處96年10月3 日北市停四字第
    09635368000 號書函1 份，此部份事實堪以認定。
(二)、復按身心障礙者專用停車位設置管理辦法之立法目的主要在
    於維護身心障礙者之合法權益，保障其公平參與社會生活之
    機會，結合政府及民間資源，規劃並推行各項扶助及福利措
    施，故在身心障礙者保護法第48條授權訂定身心障礙者專用
    停車位設置管理辦法，並規定非領有專用停車位識別證明之
    身心障礙者或其家屬，不得違規佔用。申請機車專用停車位
    識別證者，以經監理單位檢驗合格之特製車者為限；再者，
    使用身心障礙者專用停車位者，應將專用停車位識別證置於
    汽車擋風玻璃明顯處或黏貼於機車車首，以供查核驗證。專
    用停車位識別證應由身心障礙者本人親自持用或家屬乘載身
    心障礙者本人時持用。前項家屬如未乘載身心障礙者本人時
    ，不得使用專用停車位識別證。掛有專用牌照之車輛，由身
    心障礙者本人使用或乘載身心障礙者本人時，得使用身心障
    礙者專用停車位，身心障礙者專用停車位設置管理辦法第6
    條第4 項後段，第9 條、第12條分別定有明文。茲本件異議
    人之家屬即異議人之母張麗滿雖領有中華民國身心障礙手冊
    ，為具有重度視障之人，此有異議人所提出之中華民國身心
    障礙手冊影本在卷可參，惟揆諸上開說明，受處分人於本件
    遭舉發當時，既尚未依規定申請身心障礙者專用停車位識別
    證並獲核發及將之黏貼於機車車首，異議人所駕車輛復非屬
    掛有專用牌照之車輛，自難認其係屬可以停在專用停車位的
    特製車；至異議人雖以其經濟困難及其母領有身心障礙手冊
    ，屬經濟上之弱勢，希冀免繳交罰鍰置辯。然依道路交通管
    理處罰條例第56條第1 項第10款、違反道路交通管理事件統
    一裁罰基準及處理細則等規定，原處分機關及本院對於該等
    違規行為，僅能就駕駛人（或所有人）違規車種類別（機器
    腳踏車或汽車）、違規情節、期限內繳納罰鍰或到案聽候裁
    決者、逾越應到案期限15日以上30日以內繳納罰鍰或到案聽
    候裁決者者、逾越應到案期限30日以上繳納罰鍰或逕行裁決
    處罰者等情形，依法裁處罰鍰，此外，並無裁量空間可以斟
    酌違規人之經濟狀況，而予以免罰，是受處分人自尚難以前
    開理由，據引為卸免行政罰鍰之理由，甚為明確。從而，本
    件事證明確，受處分人之違規行為堪以認定。
四、綜上所述，異議人所有之上開重型機車既確有在上揭時、地
    於身心障礙專用停車位違規停車之行為，則原處分機關依道
    路交通管理處罰條例第56條第1 項第10款規定，裁處異議人
    罰鍰1,200 元，核無違誤，受處分人之異議並無理由，應予
    駁回。
五、據上論斷，應依道路交通案件處理辦法第19條，裁定如主文
中    華    民    國    97    年    5    月    7      日
                  交通法庭法  官  陳明偉
以上正本證明與原本無異。
如不服本裁定應於送達後5 日內向本院提出抗告狀。
                          書記官  強梅芳
中    華    民    國    97    年    5    月    7      日


司法院資訊處製作；財團法人民間司法改革基金會備份。
